【裁判字號】    95,重訴,182
【裁判日期】    981208
【裁判案由】    債務不履行
【裁判全文】
臺灣士林地方法院民事判決             95年度重訴字第182號
原      告  甲○○○○○○○○.
            ion of Vi.
                        , t.
法定代理人  乙○○○ ○○○○.
訴訟代理人  羅明通律師
            黃徹文律師
上  一  人
複  代理人  黃繼儂律師
            王照宇律師
被      告  巨圖科技股份有限公司
                        樓
法定代理人  丁○○
訴訟代理人  蔡欽源律師
            洪紹恆律師
            洪東雄律師
上列當事人間債務不履行事件，本院於民國98年11月13日言詞辯
論終結，判決如下：
    主  文
被告應給付原告美金壹佰零捌萬柒仟肆佰點陸伍肆元，及其中
美金壹佰零伍萬玖仟伍佰肆拾元自民國九十五年元月三日起至清
償日止，按倫敦銀行間利率加百分之二計算之利息。
原告其餘之訴駁回。
訴訟費用由被告負擔新臺幣拾萬肆仟佰零元，由原告負擔
新臺幣捌拾萬伍仟捌佰拾捌元。
本判決第一項於原告以新臺幣壹仟壹佰伍拾玖萬元或等值之銀行
定期存單為被告供擔保後，得假執行。但被告如以新臺幣仟肆
佰柒拾柒萬元為原告預供擔保，得免為假執行。
原告其餘假執行之聲請駁回。
    事  實  及  理  由
壹、程序部分：
一、首按，我國涉外民事法律適用法乃對於涉外事件，就內國之
    法律，決定其應適用何國法律之法，至法院管轄部分，並無
    明文規定。故就具體事件受訴法院是否有管轄權，當依法庭
    地法即本國法加以判斷。又對於私法人或其他得為訴訟當事
    人之團體之訴訟，由其主事務所或主營業所所在地之法院管
    轄，民事訴訟法第2 條第2 項規定甚明。是本件原告雖為依
    荷蘭法設立之外國法人，惟其既係依債務不履行之法律關係
    對於址設本院轄區內之被告提起訴訟，本院自有管轄權。況
    原告起訴所據之授權合約一般條款已約定合約雙方如有爭議
    ，不以英格蘭及威爾斯法院為唯一管轄法院（non-exclusiv
    e jurisdiction courts situated in England and Wales.
    ）。顯然該授權合約之兩造就英格蘭及威爾斯法院外，並未
    有排除其他法院管轄之合意。是被告抗辯：本件應由兩造合
    意之英格蘭及威爾斯法院審理云云，容有誤會，自無足採取
    。
二、再按，「法律行為發生債之關係者，其成立要件及效力，依
    當事人意思定其應適用之法律；當事人意思不明時，同國籍
    者依其本國法，國籍不同者依行為地法，行為地不同者以發
    要約通知地為行為地。」涉外民事法律適用法第6 條第1 項
    、第2 項前段定有明文。經查，本件被告為中華民國法人，
    原告則為依外國法律設立之外國法人，且原告據以請求之授
    權合法一般條款已約定該合約適用英格蘭及威爾斯法律，有
    該授權合約一般條款附卷可稽（見本院卷一第177 頁）。依
    上開說明，本件自應適用英格蘭及威爾斯法律。
三、又本件原告起訴時，被告之法定代理人為丙○○，嗣於訴訟
    進行中變更為丁○○，有公司變更登記表影本乙份附卷可稽
    ，並據其依法聲明承受訴訟，核無不合，應予准許。
四、另按，訴狀送達後，原告不得將原訴變更或追加他訴，但擴
    張或減縮應受判決事項之聲明者，不在此限，民事訴訟法第
    255 條第1 項第3 款定有明文。本件原告起訴時，訴之聲明
    為：(一)被告應給付原告美金394 萬3294元，及自95年1 月3
    日起至清償日止，按週年利率6 ％計算之利息。(二)原告願提
    供現金或等值之銀行定期存單為擔保，請准宣告假執行。嗣
    於訴訟進行中，變更訴之聲明為：(一)被告應給付原告美金39
    2 萬3294元，及自95年1 月3 日起至清償日止，按倫敦銀行
    間利率加2 ％計算之利息。(二)原告願提供現金或等值之銀行
    定期存單為擔保，請准宣告假執行。核屬減縮應受判決事項
    之聲明，揆之前開規定，自應准許。
貳、實體部分：
一、原告起訴主張：緣訴外人Paramount Home  Entertainment
    International ,a division of Viacom International （
    Netherlands）B.V. （下稱為PHEI）與被告於民國91年8 月
    1 日、92年8 月1日 及93年8 月1 日，分別簽訂DVD 授權合
    約及VCD 授權合約，授權被告在臺灣發行與銷售PHEI所發行
    影片之DVD ，及重製、發行與銷售PHEI所發行影片VCD ，雙
    方並先後於92年1 月1 日、同年11月1 日及93年11月1 日，
    就上開授權合約之促銷商品數量及最低保證金部分內容簽訂
    增補合約。各DVD 授權合約之授期日自合約簽訂日起1 年，
    而VCD 授權合約之授權期間，則自合約簽訂日起算1 年，另
    加上3 個月存貨出清期，因此DVD 授權合約之總授權期間自
    91年8 月1 日起至94年7 月31日止，VCD 授權合約之總授權
    期間，則自91年8 月1 日起至94年10月31日止。而PHEI在上
    開合約授權期間，已依合約約定就被告應給付之保證金、權
    利金及相關費用，開立發票向被告請款，然被告遲未就部分
    發票給付，已構成違約事由，因此，PHEI已於94年4 月間，
    依約就被告所開立之擔保信用狀提示領款美金90萬元，以抵
    償其所積欠之部分保證金、權利金及其他費用，然被告仍積
    欠PHEI鉅額之保證金、權利金、利息及其他費用。且PHEI於
    94年4 月間委請會計師事務所就被告之帳務表冊進行查核，
    依該事務所查核報告，被告並未依約定以最高公布交易價格
    計算之權利金，且其作為促銷用之DVD 及VCD 之數量，亦遠
    高於合約所允許之數量，經委請會計師查核結果，總計低付
    之權利金、利息計為美金71萬3415元。復由於被告低付權利
    金比率高達9.8 ％，依約應負擔查核費用計美金6 萬3366元
    。綜上，則迄95年1 月2 日止，被告依系爭合約應付而未付
    PHEI之保證金、權利金、運費、利息及其他費用（含母帶費
    用及查核費用等）計為美金394 萬3294元。又PHEI已於94年
    12月23日與原告簽訂權利移轉契約，將PHEI對被告依上開授
    權合約所生之全部利益及權利移轉予原告，並由原告承擔PH
    EI於各該授權合約下之所有義務，且PHEI已於95年5 月15日
    以書面通知被告，原告復於95年3 月8 日發函向被告請求給
    付欠款，惟被告置之不理。經扣除原告於請款發票溢算之美
    金2 萬元後，爰依法提起本訴等語；並聲明：(一)被告應給付
    原告美金392 萬3294元，及自95年1 月3 日起至清償日止，
    按倫敦銀行間利率加2 ％計算之利息。(二)原告願提供現金或
    等值之銀行定期存單為擔保，請准宣告假執行。
二、被告則以：原告據以提起本訴之授權契約係由被告與訴外人
    PHEI簽訂，原告並非各該授權契約之當事人，應無從據以主
    張權利。原告雖提出由PHEI出具之權利移轉通知書主張：已
    受讓系爭授權契約之所有權利義務關係云云，然該契約承擔
    既未經被告同意，對被告應不生效力。且縱認該通知書已生
    債權移轉之效力，惟依該通知書第一段已載明：「關於PHEI
    與巨圖公司於2004年8 月1 日簽訂之DVD 授權合約及PHEI與
    巨圖公司於2004年8 月1 日簽訂之VCD 授權合約」等語，足
    認其移轉之範圍應僅限於2004年8 月1 日所簽訂之DVD 授權
    契約與VCD 授權契約。是以，縱認被告就2002年、2003年度
    授權合約仍有未付款項，原告既未受債權讓與，自不得向被
    告請求。次查，本件被告與訴外人PHEI之爭議主要肇因於PH
    EI帳務系統未臻完善，因被告與PHEI就各該授權合約之執行
    於前2 年皆無任何疑義，PHEI亦完全未就相關權利金之支付
    狀況對被告提出任何質疑，實則PHEI於系爭授權合約第2 年
    期間後半年即常出現錯帳之情形，並坦承錯誤而更正之。詎
    PHEI於被告同意簽訂第3 年合約並依約提供擔保金美金90萬
    元及最低權利金後，於94年3 月間無視其帳務之錯誤，即拒
    絕繼續供片，經被告要求提供帳目明細進行核對，亦置之不
    理。況原告於本件訴訟中所提出之會計師查核報告，並未就
    應收帳款進行查核，亦未查對影片是否係依正確類別予以分
    類。而付款明細中，更有多筆款項係因PHEI帳務錯誤或雙方
    協議而予扣款，然原告就扣款部分竟直接記載於已付金額中
    ，造成被告已付之款項變更未付，而有高達美金57萬1130元
    之重大誤差。另被告與PHEI於91年所簽訂VCD 授權合約中之
    特殊影片Sum Of All Fears之最低權利金為美金4 萬元，然
    依PHEI所開立000000000 號發票，其金額竟為美金6 萬元，
    亦屬明顯之錯誤。至於被告與PHEI間92年度VCD 授權合約係
    以出租部分50％或美金8.57元、出售部分係以35％或美金1.
    67元計算權利金，然依號碼0000000 號之請款發票觀之，竟
    有權利金單價高達美金52.17 元之情事，亦證PHEI之權利金
    計算確有誤打誤繕之情事無疑。原告既拒絕與被告對帳，則
    其主張債權之真實性及正確性，殊堪置疑，所為請求自無理
    由等語，資為抗辯；並聲明：（一）原告之訴駁回。（二）
    如受不利之判決，願供擔保請准宣告免為假執行。
三、按依英格蘭及威爾斯法律之規定，訴外人PHEI有權將其契約
    權利讓與第三人，而被告於收受該權利讓與通知之日起，即
    負有對受讓人清償所有因契約而生債務之義務。又PHEI之契
    約權利受讓人於被告違約未清償債務時，於債務清償期屆至
    之6 年內，有權起訴請求被告賠償相當於未付之應付款項及
    依各該授權契約計算遲延利息總和之損害各節，已據原告提
    出由英格蘭及威爾斯法律師之法律意見書乙份附卷可稽（見
    本院卷三第257 頁至第263 頁）。而查，原告主張：訴外人
    PHEI已將其與被告間各該授權合約債權讓與原告等語，固據
    其提出由PHEI於2005年12月31日之通知書及回執影本各乙紙
    為證（見本院卷一第398 頁、第399 頁）。且查，該通知中
    所述「僅以本函通知貴公司自2006年1 月1 日起，PHEI於DV
    D 授權合約及VCD 授權契約之下之所有權利及利益均轉讓予
    PHEG，而PHEI於該等授權合約下之所有義務亦由PHEG來承擔
    （This will serve to advise Catalyst thateffective
    January 1,2006, all of PHEIs rights and interests un
    der the DVD License Agreement and VCD License  Agree
    ment have been assigned to,and all of PHEI obligatio
    ns under the respective Agreements have been assumed
    by , 甲○○○○○○○○ ○○○○ ○○○○○○○○○○○○○ ○○○bal,a division
    of Viacom Global(Netherlands)B.V.(PHEG).）」等語，確
    涉及授權合約中全部權利之讓與及義務之承擔。是其中有關
    有契約義務之承擔部分，固應獲被告同意始生效力。然其中
    有關授權契約債權讓與部分，依上述英格蘭及威爾斯法之規
    定，仍應於該通知送達被告後生效。是被告抗辯：原告與PH
    EI間屬授權契約之承擔，既未經被告之同意，應全部不生效
    力云云，自無足採取。然查，依該通知書首段已敘明：「關
    於PHEI與巨圖公司於2004年8 月1 日簽訂之DVD 授權合約與
    其修正，及PHEI與巨圖公司於2004年8 月1 日簽訂之VCD 授
    權合約與其修正（We refer the DVD License Agreement
    between Paramount Home Entertain Interational ,a div
    ision of Viacom International(Netherlands)B.V.(PHEI)
    and Catalyst Logic Co.Ltd.(Catalyst) dated as of  Au
    gust 1,2004,as amended ,and the VCD License Agreemen
    t between PHEI and Catalyst dated as of August 1,200
    4, as amended 」）等語，則該通知次段「僅以本函通知貴
    公司自2006年1 月1 日起，PHEI於DVD 授權合約及VCD 授權
    契約之下之所有權利及利益均轉讓予PHEG，而PHEI於該等授
    權合約下之所有義務亦由PHEG來承擔（This will serve to
    advise Catalyst that effective January1,2006, all of
    PHEIs rights and interests under the DVD License Agr
    eement and VCD License Agreement have been assigned
    to, and all of PHEI obligations under the respective
    Agreements have been assumed by , 甲○○○○○○○○ ○○○○ ○○○
    ○○○○○○○○○○ ○○○bal,a division of Viacom Global (Nethe
    rlands)B.V.(PHEG).）」等語，應僅特定於該函文首段所指
    定於2004年8 月1 日所簽訂之授權合約之權利。原告雖主張
    ：如認該函不能證明所受讓者，尚包括PHEI與被告於2002年
    、2003年度所簽訂授權合約之權利，茲於本件訴訟中再向被
    告為債權讓與之意思表示，經通知後亦生債權讓與之效力云
    云。然查，原告於訴訟中所為債權讓與之主張，已為被告所
    否認，且原告單方面向被告所為讓與之通知，實未能執為被
    告與訴外人PHEI確有該部分債權讓與合意之證明。是以，原
    告自無從以債權人之身分，依PHEI與被告所簽訂2002年、20
    03年度之授權合約主張權利。則原告主張：已受讓PHEI與被
    告間於2004年8 月1 日所簽訂授權合約之債權等語，固值憑
    採，惟其本於其他年度合約所為之請求，則不應准許。
四、再查，原告主張：依被告與PHEI所簽訂各該授權契約之約定
    ，被告有支付授權費、DVD 錄影片費用及其他費用三大類予
    PHEI之義務，然被告迄今尚有美金322 萬9879元尚未給付。
    且依會計師查核結果，被告尚短付權利金及利息計美金71萬
    3415元等情，固經被告全部否認。惟查，被告與PHEI間以授
    與之權利為約因，約定由被告給付予PHEI之最低保證額、最
    低權利金在內之授權費及其價格計算，及就PHEI依被告要求
    提供之母版以及相關資料，其成本費每部影片500 美元，應
    由被告於裝運前給付各節，已由被告與PHEI於2004年8 月1
    日所簽訂之授權合約中約定甚明（見本院卷一第67頁至第95
    頁、第150 頁至第179 頁，第183 頁、第184 頁；本院卷二
    第27頁至第37頁、第60頁至第71頁、第76頁、第77頁）。另
    上開授權契約一般條款第5 條 (a)亦約定: 「於PHEI或其代
    理人通知該公司（即被告）某一特定授權影片可在授權區域
    發行時，於接獲該公司之訂製要求後，PHEI應依後述5(b)之
    方式運送或使人運送如同該公司訂製數量之選定影片DVD 予
    該公司... ，該公司應於PHEI或其代表（以電子郵件、傳真
    或其他方式）通知該等DVD 錄影片已處於可運送狀態之時，
    給付不少於生產及運該等錄影片所需之總費用」等語；其第
    6 條則約定：該公司（即被告）應給付PHEI裝運DVD 錄影片
    及相關資料所發生之一切運費，並由PHEI另行開具發票予被
    告以收取之等語（見本院卷一第82頁及第83頁）。是原告依
    上開授權合約之約定，主張被告應給付原告授權權利金、DV
    D 錄影片費用、VCD 母版費及運費等語，於法即無不合。惟
    承上事實及理由三、所述，原告主張被告應給付之各項費用
    中，就2002年、2003年度授權合約所生之債權，既非在原告
    受讓債權之範圍內，自無權向被告請求。且原告請求被告短
    付之權利金計美金部分，固據其提出由會計師所出具之權利
    金查核報告為證（見本院卷一第185 頁至第207 頁）。然核
    閱該權利金查核報告係就2002年度及2003年度合約及各該合
    約期間內之權利金給付進行查驗。則該部分短付之權利金，
    亦不在原告受讓債權範圍內至明。是以，原告請求被告給付
    該部分金額，亦屬無據。然就原告依2004年8 月1 日所簽訂
    之授權合約請求該合約授權期間即自2004年8 月1 日起所發
    生之各項費用，已與其所提出發票互核相符（見本院卷一第
    222 頁至第397 頁）。且就其中DVD 錄影片費用部分，復據
    原告提出承攬DVD 錄影片的製作及配銷工作之英商Technico
    lor Disc Services International Limited 公司，以及轉
    包該工作並負責出貨予被告之鈺德科技股份有限公司所出具
    之出貨單、電腦傳輸之出貨明細及發票等件為證；就運費部
    分，更有PHEI裝運VCD 母片、DVD 影片、影片樣本、包裝品
    及相關資料所發生之一切運費之運費發票及運送單（均影本
    ）可憑（以上見本院卷三第319 頁至第342 頁；本院卷四第
    24頁至第182 頁）。至於權利金部分，被告雖一再抗辯：原
    告並未提出據以製作發票之權利金報告及原始憑證證明所請
    求之款項為真正，自不得執發票向被告請款云云。惟查，有
    關被告應給付授權之權利金之最低保證額、約定最低保證額
    、權利金價格計算之分類及標準，已於2004年度授權契約第
    5 條約明（中譯文見本院卷二第3 頁至第6 頁）。而2004年
    度授權合約一般條款第13條更約定：被告公司應於每月終了
    4 日內按月提出成果速報。於每月終予1 日內按月提出報表
    （其格式應係PHEI及（或）其指定之人所同意者），至少敘
    明每部影片及在轉售及出租市場中所售出之DVD 錄影片數量
    及被告公司之總收入與總收益，以及依本合約應給付PHEI之
    金額及基本資訊等語（中譯文見本院卷二第3 頁至第6 頁）
    各節，有各該授權合約在卷足稽。被告復自承：有關銷售單
    價、銷售數量係由被告輸入電腦，片名、行銷類別、產品類
    別應該是勾選，等級是由原告輸入，應該是本來就已經確定
    等語（見本院98年9 月18日言詞辯論筆錄）。是以，原告主
    張：被告每月係以Licensee Actuals Reporting System （
    下稱為LARS系統）將當月之影片銷售情形傳輸予PHEI，再由
    PHEI依據各月份LARS系統中資料開立發票連同權利金報表交
    予請款等語，核應屬有據。審酌原告據以請款之發票既係依
    據被告所自行輸入提供之報表資料所製作，其權利金之計算
    依約亦有一定之準則。則被告取得發票後，對該請款發票之
    金額是否正確，自非無判斷之能力，且應即時核對該公司所
    保存之原始憑證、銷售數據及報表，就發票上之款項有何誤
    植、誤算向PHEI為反應以為相應之更正，始符合授權合約所
    約定之請款、帳目及審核之規定。從而，除被告已具體指明
    該發票金額之錯失且得舉證證明者外，就原告所製作之各該
    發票金額之正確性，均堪予認定。
五、而被告於本件訴訟中固指摘：原告之帳務明細中有多筆款項
    係因PHEI帳務錯誤或雙方協議而予扣款，然就扣款部分，本
    應作為所謂積欠款項之減項，原告竟直接記載於已付金額中
    ，造成已付款項變更未付，如VHS 合約，被告已付金額實為
    美金49萬9046元，卻變成僅付美金20萬元；另依被告與PHEI
    間VCD 授權合約係以出租部分50％或美金8.57元、出售部分
    以35％或美金1.67元計算權利金，然依0000000 號發票之權
    利金單價竟高達美金52.17 元；又原告所提出發票中特殊影
    片Sum Of All Fears之最低權利金為美金4 萬元，然PHEI所
    開立00000000號發票金額竟為美金6 萬元，均有違誤云云。
    然查，被告所指上開扣款部分，並非2004年度合約授權期間
    內之帳目，與原告受讓之2004年度授權契約之債權應無關聯
    。另發票號碼0000000 記載權利金單價美金52.17 元，係依
    照2003年度VCD 授權合約計算所得，並無違誤乙節，亦據原
    告提出相關權利金報表影本為佐（見本院卷四第280 頁）。
    至於被告抗辯：發票號碼00000000號發票所記載保證金6 萬
    元，其正確金額應為4 萬元乙節，則已由原告就該誤算部分
    自其請求之金額中扣除，並據以減縮其訴之聲明（見本院卷
    四第301 頁民事補充聲明暨準備十狀）。則被告執上開各節
    否認原告之請求，均乏所據，自無足採取。是經核算，被告
    於2004年度授權合約授權期間所應給付之權利金應計為美金
    287 萬8012元，DVD 錄影片費用計為美金74萬5375元，VCD
    母版費、運費及其他費用計為美金2 萬5167元。上開各項金
    額再扣除發票號碼00000000號發票所溢算之美金2 萬元，原
    告自承已由被告支付之權利金計美金165 萬4000元，DVD 錄
    影片費用計美金4250元，VCD 母版費、運費及其他費用計美
    金1 萬0764元，以及原告自行就被告所開立之擔保信用狀提
    示領款之美金90萬元後，則原告尚得向被告請求給付之未付
    款項應計為美金105 萬9540元（以上應付款及未付款金額明
    細見本院卷一第213 頁至第221 頁）。
六、又依上開授權契約一般條款之付款條件第10條 (c)：如授權
    費或被告公司依本合約應付PHEI之其他任何款項未付清（包
    括查帳時發現之金額），PHEI除享有且不影響其他一切利益
    與救濟外，並得請求該項金額應自到期日至實際付款時按倫
    敦銀行間利率加2 ％計算之利息，相關期間之利息由PHEI計
    算並告知被告公司，如無明顯之錯誤時應視為正確之約定。
    則原告請求被告就未付之款項應依上開約定之利率（利率表
    見本院卷四第23頁）計付利息，即應給付如附表所示之範圍
    即美金2 萬7860.6354 元，及自95年1 月3 日起至清償日止
    ，按倫敦銀行間利率加2 ％計算之利息之範圍內，核亦屬有
    據。
七、綜上，原告於請求被告給付美金108 萬7400.6354 元，及其
    中美金105 萬9540元自95年1 月3 日起至清償日止，按倫敦
    銀行間利率加2 ％計算之利息之範圍內，為有理由，應予准
    許；逾此部分，為無理由，應予駁回。兩造陳明願供擔保，
    聲請宣告假執行或免為假執行，經核原告勝訴部分，合於法
    律規定，爰分別酌定相當之擔保金額宣告之；原告其餘假執
    行之聲請，因訴之駁回而失所依據，不予准許。併依職權確
    定本件訴訟費用為新臺幣111 萬0141元，應由被告負擔新臺
    幣30萬4303元，由原告負擔新臺幣80萬5838元。
八、因本件事證已臻明確，兩造其餘主張、陳述及所提之證據，
    經審酌均與判決結果不生影響，爰不一一論列，附此敘明。
九、據上論結，原告之訴為一部有理由，一部無理由，依民事訴
    訟法第79條、第87條、第390 條第2 項、第392 條判決如主
    文。
中    華    民    國    98    年    12    月    8     日
                  民事第一庭  法  官  李瑜娟
以上正本證明與原本無異。
如對本判決上訴，應於判決送達後20日內向本院提出上訴狀。
中    華    民    國    98    年    12    月    15    日
                              書記官  徐瑩書
附表
※自西元2005年8 月1 日起至2006年1 月2 日止，按倫敦銀行間
  利率加2 ％計算之利息
┌──────┬──────┬────────┐
│期間        │  利率      │ 利息（美金）   │
├──────┼──────┼────────┤
│2005年8月   │  5.872％   │5184.6824元     │
├──────┼──────┼────────┤
│2005年9月   │  6.0551％  │5346.3505元     │
├──────┼──────┼────────┤
│2005年10月  │  6.2523％  │5520.4682元     │
├──────┼──────┼────────┤
│2005年11月  │  6.4139％  │5663.1530元     │
├──────┼──────┼────────┤
│2005年12月  │  6.5298％  │5765.4869元     │
├──────┼──────┼────────┤
│2006年1月   │            │                │
│1日至2日    │  6.6795％  │ 380.4944元     │
├──────┴──────┴────────┤
│※合計：美金27860.6354元                    │
└──────────────────────┘


司法院資訊處製作；財團法人民間司法改革基金會備份。
